高雄高等行政法院簡易判決
　　　　　　　　　　　　　　　　　　 94年度簡字第00060號
原　　　告　隆門電器有限公司
代　表　人　甲○○○
訴訟代理人　己○○
被　　　告　財政部台灣省南區國稅局
代　表　人　乙○○　局長
訴訟代理人　戊○○
上列當事人間因稅捐稽徵法事件，原告不服財政部中華民國九十
三年十二月七日台財訴字第０九三００四二九九五０號訴願決定
，提起行政訴訟。本院判決如下：
　　主  文
原告之訴駁回。
訴訟費用由原告負擔。
　　事實及理由
一、緣原告於民國（下同）八十八年二月間銷售貨物，銷售額合
    計新台幣（下同）六００、０００元（未含稅），未依規定
    開立統一發票與實際買受人丙○○，卻開立統一發票乙紙予
    非實際交易對象之笙繹企業有限公司（以下簡稱笙繹公司）
    ，違反行為時營業稅法第三十二條第一項前段規定，經台北
    市稅捐稽徵處查獲，通報原處分機關嘉義市稅捐稽徵處查證
    屬實，審理違章成立，乃依稅捐稽徵法第四十四條規定，按
    經查明認定之銷售總額處百分之五罰鍰三０、０００元。原
    告不服，申經復查，因營業稅業務自九十二年一月一日移由
    被告承受，經被告決定維持原處分，原告循序提起訴願，亦
    遭決定駁回，遂提起本件行政訴訟。
二、原告起訴主張略謂：（一）一般交易時，買主非必由商號負
    責人前往購買，故一般營業人不可能要求買受人提示其係買
    受人商號負責人或要求買受人提出其係商號受僱人身分之證
    明，始肯給予發票，且前往買受貨品之人，縱未能提出其係
    商號負責人或受僱人之證明，依法營業人亦須開立發票，不
    能因此而拒開發票，是營業人於出售貨物或勞務時，如開立
    發票予前往購買之人，應認其已盡法定義務，如要求營業人
    須查明買受人所指定於發票上記載之買受人是否為實際交易
    對象，無異要求營業人執行公法上之責任，實無期待可能性
    。原告於銷售電視機、冷氣機等家電用品時，均依法開立發
    票給買受人「笙繹公司」，而未有遺漏，當時來採購之人丙
    ○○既稱其係笙繹公司人員，為其公司所買，則原告無由查
    悉實際之買受人究竟是丙○○個人或笙繹公司？亦無權要求
    買受人證明確實是笙繹公司所買。從而該發票上所載買受人
    名稱如有不實，亦係受丙○○瞞騙使然，其責任自應由丙○
    ○負責。又原告既查證確有「笙繹公司」存在，且所開之發
    票，亦經該公司收受，未曾退回否認有上開交易。而買主購
    貨指送之情形屢見不鮮，本屬交易習慣。是原告對於統一發
    票之開立並無故意或過失可言。（二）又原告確實有銷售本
    件系爭貨物，不論統一發票買受人應開予丙○○或笙繹公司
    ，原告皆繳納相同營業稅額，既不因發票開給誰而減少稅負
    ，是原告確實聽從丙○○之說詞，認為買受人為笙繹公司，
    至該公司因虛設行號所欠之稅款，依法應向該公司負責人追
    繳；若丙○○真有假冒虛設行號「笙繹公司」購貨逃漏自己
    之賦稅，受處罰之對象亦應為丙○○。（三）依丙○○其為
    仲介人之供述，契約法上之買主應係笙繹公司，則不論丙○
    ○是否為笙繹公司之職員或是授權採購之代理人，其既向原
    告表示買受人係笙繹公司，原告信其所言開給該公司之發票
    ，亦經該公司受領而無反對意見，則笙繹公司依民法第一百
    六十九條前段之規定，應負表見代理授權人之責任，原告主
    張笙繹公司為交易買受人，於法有據。（四）財政部六十九
    年八月八日台財稅字第三六六二四號函釋，係基於明知買主
    為經銷商而非經銷商之客戶為認事依據，與本件原告所認知
    之交易對象確實為笙繹公司，與丙○○亦無經銷關係之事實
    不同。則本件原告確實開給銷貨憑據給所認定之買受人，原
    處分機關並未能證明原告有認識真正買受人非「笙繹公司」
    而係丙○○的「明知」，遽認原告有跳開發票的故意或過失
    ，實有違改制前行政法院三十九年判字第二號及六十一年判
    字第七十號判例之意旨。為此求為判決撤銷訴願決定及原處
    分（復查決定含原核定處分）等語。
三、被告則以：（一）原告八十八年二月間銷售電視機家電用品
    ，銷售額六００、０００元，原告於復查主張系爭貨物交易
    過程皆由丙○○聯絡下單，由原告業務員丁○○將貨送至台
    北，當場點交無誤開立三聯式統一發票與笙繹公司；且丙○
    ○自稱為笙繹公司人員。惟依丙○○九十一年九月四日及同
    年十二月二十三日在台南縣稅捐稽徵處所作談話筆錄稱，系
    爭家電由其訂貨，由原告將貨送至台北縣汐止鎮○○街二七
    四號一樓之住所點交，再由原告之貨車轉運至付款人董君（
    董君之全名不知）指定之內湖倉庫，董君點交貨物後交付現
    金，由其簽立收據後將現金攜回住所，電話告知原告貨款已
    收取，並將款項交付送貨司機，司機並無簽立收據；且丙○
    ○又稱其並非笙繹公司員工。另原告委託丁○○於九十一年
    四月二十五日在嘉義市稅捐稽徵處所作談話筆錄稱，其係透
    過丙○○介紹認識笙繹公司，於八十八年二月七日銷售彩色
    電視機四十台，合計金額六三０、０００元，並開立ＴＫ0
    0000000號統一發票，由其以貨車將貨品運送至丙○
    ○住所（同前址）點收，貨款由丙○○當場以現金支付，由
    丁○○領取，丙○○要求開立發票與笙繹公司。綜上，丙○
    ○與丁○○對於銷售貨物，收取價款之說詞顯有不符，丙○
    ○亦自承其非笙繹公司員工，有丙○○八十八年度綜合所得
    稅各類所得資料清單及隆源成國際有限公司開立之扣繳憑單
    可稽，足證丙○○非笙繹公司員工，原告所稱核不足採。（
    二）次查整個交易流程由訂貨、點收至付款等進貨行為，皆
    係丙○○及前述董君所為，且笙繹公司涉嫌虛設行號，原告
    與該公司並無交易事實，已臻明確，其銷售貨物未開立發票
    予實際買受人，卻開立與非交易對象之笙繹公司，縱非故意
    亦難謂無過失，依首揭司法院釋字第二七五號解釋意旨，仍
    應受處罰，原告未依規定開立統一發票與實際買受人，有台
    北市稅捐稽徵處刑事案件移送書影本及談話筆錄可稽，違章
    事證足堪認定，原處分依首揭規定，按經查明認定之銷售總
    額處百分之五罰鍰三０、０００元，並無違誤等語，資為抗
    辯。
四、按「營業人銷售貨物或勞務，應依本法營業人開立銷售憑證
    時限表規定之時限，開立統一發票交付買受人。」、「對外
    營業事項之發生，營利事業應於發生時自他人取得原始憑證
    ，如進貨發票，或給予他人原始憑證，如銷貨發票。給與他
    人之憑證，應依次編號並自留存根或副本。」、「營利事業
    依法規定應給與他人憑證而未給與，應自他人取得憑證而未
    取得，或應保存憑證而未保存者，應就其未給與憑證、應自
    他人取得憑證而未取得，或應保存憑證而未保存者，應就其
    未給與憑證、未取得憑證或未保存憑證，經查明認定之總額
    ，處百分之五罰鍰。」行為時（下同）營業稅法第三十二條
    第一項前段、稅捐稽徵機關管理營利事業會計帳簿憑證辦法
    第二十一條第一項及稅捐稽徵法第四十四條分別定有明文。
五、經查，原告於八十八年二月間銷售貨物，銷售額合計六００
    、０００元（未含稅），未依規定開立統一發票與實際買受
    人丙○○，卻開立統一發票乙紙予非實際交易對象笙繹公司
    ，違反營業稅法第三十二條第一項前段規定，經台北市稅捐
    稽徵處查獲後移送嘉義市稅捐稽徵處查證屬實，審理違章成
    立，乃依稅捐稽徵法第四十四條規定按經認定之銷售額總額
    處百分之五罰鍰三０、０００元等情，業據兩造分別陳明在
    卷，復有專案申請調檔統一發票查核清單及處分書影本附於
    原處分卷可稽。而原告提起本件訴訟係以：訴外人丙○○自
    稱係笙繹公司之員工，故將發票開立給笙繹公司，原告並無
    義務查證買受人之身分，因此原告應無故意過失可言；且原
    告確實有銷售本件系爭之貨物，不論統一發票買受人應開予
    丙○○或笙繹公司，原告皆繳納相同營業稅額，既不因發票
    開給誰而減少稅負，被告自不應對原告再予科處罰鍰云云，
    資為論據。
六、按稅捐稽徵法第四十四條所謂「依法」，係指依營業稅法第
    三十二條第一項：「營業人銷售貨物或勞務，應依本法營業
    人開立銷售憑證時限表規定之時限，開立統一發票交付買受
    人。」之規定而言。而所謂「他人」，則指貨物或勞務之直
    接買受人或直接銷售人，非指直接買受人或銷貨人以外之他
    人。申言之，營業人如違反營業稅法第三十二條第一項規定
    應給與貨物或勞務之直接買受人或直接銷售人憑證而未給與
    之作為義務，即構成稅捐稽徵法第四十四條之違法行為，此
    觀諸司法院釋字第二五二號解釋自明。
七、查，本件系爭之交易，乃係原告於八十八年二月間銷售電器
    用品（彩色電視機）予訴外人丙○○，銷售額合計六００、
    ０００元，並均依丙○○之指示，將發票開予笙繹公司。原
    告雖一再陳稱當時來採購之人丙○○自稱其係笙繹公司人員
    ，為其公司所買云云，惟依證人丙○○九十一年九月四日及
    同年十二月二十三日在台南縣稅捐稽徵處所作談話筆錄則稱
    ：系爭家電由其訂貨，由原告將貨送至台北縣汐止鎮○○街
    二七四號一樓之住所點交，再由原告之貨車轉運至付款人董
    君（董君之全名不知）指定之內湖倉庫，董君點交貨物後交
    付現金，由其簽立收據後將現金攜回住所，電話告知原告貨
    款已收取，並將款項交付予送貨司機，而司機並無簽立收據
    。又伊並不是笙繹公司之員工，且理論上原告應知道伊是仲
    介者而不是該公司員工等語。此有該談話筆錄影本附原處分
    卷內足稽。再者，證人丙○○於本院開庭時亦到庭證稱：伊
    係向原告進貨，再將貨賣給笙繹公司或家樂福、萬客隆等公
    司；其係仲介，因未與新力公司簽約，須向簽約店家調貨後
    再出售給其他公司，所以當時請原告發票抬頭直接開笙繹公
    司；貨款部分由伊向笙繹公司收等語。證人即原告之送貨員
    丁○○亦到庭證稱：原告繕打出貨單後，即按照出貨單送貨
    ；出貨對象姓名係記載丙○○，送貨至台北汐止，交貨給丙
    ○○後收錢回來等語（詳見本院九十四年六月十五日準備程
    序筆錄）。綜上證人所述，丙○○並非笙繹公司之職員，系
    爭貨物乃由丙○○向原告訂貨後，再轉手給笙繹公司，故本
    件系爭貨物之實際買受人應為丙○○，而非笙繹公司，原告
    開立發票予非實際交易對象之笙繹公司，即有違反首揭營業
    稅法及稅捐稽徵法之規定。雖原告另稱其無由查悉實際之買
    受人究竟是丙○○個人或笙繹公司，從而該發票上所載買受
    人名稱如有不實，亦係受丙○○瞞騙使然云云。惟從原告與
    丙○○之交易過程中，由訂貨、點收及付款等各項行為，皆
    係丙○○親自為之，交貨地點為丙○○之台北縣汐止鎮住所
    ，且雙方交易已約有十年之久，丙○○係以經營家電用品中
    盤商為業，由其向中南部之家電廠商訂貨，供應量販店或其
    他公司販賣；又原告代表人另外經營之府昌有限公司，於八
    十六年五月至十月，亦曾銷貨給丙○○而開立發票給笙繹公
    司，並經原處分機關嘉義市稅捐稽徵處依上開法律規定裁罰
    ，該公司不服提起行政爭訟，業經本院以九十三年度訴字第
    九一一號判決駁回原告之訴在案，此有上開判決附卷為憑。
    足見丙○○以上開經營模式向中南部廠商訂貨，已有一段時
    間，則原告不知系爭貨物之買受人為丙○○，顯與經驗法則
    有違，是原告未盡查明實際交易對象之義務，縱非故意，亦
    難辭過失之責，則依司法院釋字第二七五號解釋意旨，即應
    受罰。從而原處分機關嘉義市稅捐稽徵處依稅捐稽徵法第四
    十四條及行為時營業稅法第三十二條第一項前段之規定，按
    未依規定開立發票與實際買受人之金額六００、０００元處
    百分之五罰鍰計三０、０００元，依法並無不合。
八、綜上所述，原告之主張並不可採。原處分機關嘉義市稅捐稽
    徵處以原告違反稅捐稽徵法第四十四條規定，按經認定之銷
    售額總額處百分之五罰鍰計三０、０００元，並無違誤，被
    告復查決定維持原處分，亦無不合。訴願決定遞予維持，俱
    無不合。原告起訴意旨求為撤銷，為無理由，應予駁回。並
    不經言詞辯論為之。又本件事證已明，兩造其餘攻擊防禦方
    法，並不影響本件判決基礎，尚無逐一論述之必要，附此說
    明。
九、據上論結，本件原告之訴為無理由，依行政訴訟法第二百三
    十三條第一項、第二百三十六條、第一百九十五條第一項後
    段、第九十八條第三項前段，判決如主文
中　　華　　民　　國　　94　　年　　6　　 月　　27  　日
                              法  官　李協明
以上正本係照原本作成。
如不服本判決，應於送達後20日內，向本院提出上訴狀並表明上
訴理由，如於本判決宣示後送達前提起上訴者，應於判決送達後
20日內補提上訴理由書（須按他造當事人人數附繕本）。
提起上訴應預繳送達用雙掛號郵票7份（每份34元）。
中　　華　　民　　國　　94　　年　 　6　　月　 27  　 日
　　　　　　　　　　　　　　　書記官  周良駿
附註:
行政訴訟法第235條（第1項、第2項）:
對於適用簡易程序之裁判提起上訴或抗告，須經最高行政法院之
許可。
前項許可，以訴訟事件所涉及之法律見解具有原則性者為限。
